臺灣屏東地方法院民事判決　九十一年度簡上字第四五號
　　上　訴　人　丙○○
　　訴訟代理人　乙○○
　　被上訴人　　甲○○
右當事人間請求侵權行為損害賠償事件，上訴人對於中華民國九十一年四月四日本院
九十一年度屏簡字第一三二號第一審判決提起上訴，並於本院擴張請求，本院判決如
左：
    主      文
原判決關於駁回上訴人後開第二項之訴，及該部分假執行之聲請，並訴訟費用之裁判
（除確定部分外）均廢棄。
被上訴人應再給付上訴人新臺幣參萬元，及自民國九十年十一月二十七日起至清償日
止，按年息百分之五計算之利息。
被上訴人應給付上訴人新臺幣貳萬貳仟零捌拾參元，及自民國九十一年六月八日起至
清償日止，按年息百分之五計算之利息。
其餘上訴駁回。
第一、二審訴訟費用（除確定部分外）由被上訴人負擔三分之二，餘由上訴人負擔。
    事      實
甲、上訴人方面：
一、聲明：
  (一)原判決不利上訴人之部分，應予廢棄。
  (二)右廢棄部分，被上訴人應再給付上訴人新臺幣（下同）二十萬二千零八十三元，
    及自民國九十年十一月二十七日起至清償日止，按年息百分之五計算之利息。
  (三)願供擔保請准宣告假執行。
二、陳述：除與原審判決書所載相同者茲予引用外，補稱：
  (一)上訴人因本件車禍致受有頭部外傷併發腦震盪、嘔吐、頭痛暈、背部挫傷瘀血之
    傷害，住院診療十二天，再往高雄長庚醫院治療，全身傷痕累累，痛苦難當，日
    夜哀叫難眠，且上訴人年邁，受此車禍傷害，所受之折磨痛苦確為他人好幾倍，
    加上貧苦孤伶，重傷未癒須長期治療，無力支付醫療費用，倍加精神痛苦。且被
    上訴人闖紅燈、酒醉駕車，且於撞及上訴人後逃逸遭阻，下車後恐嚇怒罵被上訴
    人，又唆使友人冒充頂替，為警識破，惡性重大，原審未詳查實情，以被上訴人
    之經濟狀況判斷被上訴人僅須給付十二萬元之慰撫金，顯有重大疏失。
  (二)上訴人於原審未請求健保給付之醫療費用，人民按月繳納健保費，健保醫療是人
    民應有權利，故擴張聲明請求被上訴人給付自九十年九月二日起至九十一年三月
    一日止之健保給付之醫療費用二萬二千零八十三元。
三、證據：援用原審之立證方法，另提出統計明細表、診斷證明書各一份。
乙、被上訴人方面：
  被上訴人未於言詞辯論期日到場，據其以前到場所為陳述略稱：
一、聲明：求為判決駁回上訴。
二、陳述：被上訴人尚未賠償。
    理      由
一、按訴狀送達後，原告不得將原訴變更或追加他訴，但擴張或減縮應受判決事項之
    聲明者，不在此限，民事訴訟法第二百五十五條第一項但書第三款定有明文。本
    件上訴人於起訴時，具狀請求被上訴人給付四十萬二千一百五十八元，嗣於原審
    及本院審理中變更為請求被上訴人給付四十六萬二千三百二十三元，係屬擴張應
    受判決事項之聲明，揆之前開說明，自應准許之，合先敘明。
二、本件被上訴人經合法通知，未於言詞辯論期日到場，核無民事訴訟法第三百八十
    六條各款所列之情形，爰依上訴人聲請，准由其一造辯論而為判決。
三、上訴人起訴主張，被上訴人於九十年九月二日二十二時三十分許，酒後駕駛車牌
    號碼ＺＩ─三七九八號自用小客車，於行經屏東縣里港鄉○○村○○路五十六號
    時，因受酒精影響，撞及上訴人及其腳踏車，致上訴人受有頭部外傷併腦震盪、
    背部挫傷、右小腿擦傷、頭部外傷併眩暈症等傷害。本件因被上訴人之過失行為
    致上訴人受有醫療費用四萬七千一百四十七元、看護費用一萬六千元、就醫之交
    通費六千九百七十六元、勞動能力損失九萬元、腳踏車毀損費用二千二百元等損
    害，為此請求被上訴人賠償上開損害，及三十萬元之精神慰撫金等語。被上訴人
    則求為判決駁回上訴。
四、上訴人主張之前開事實，業據提出診斷證明書、醫療費用收據、估價單、薪資證
    明書等件為證，且經本院依職權調閱本院檢察署九十年度偵字第五六六五號偵查
    案卷、本院九十年度屏交簡字第四二四號刑事卷核閱屬實，且為被上訴人所不爭
    執，自堪信為真實。
五、按因故意或過失，不法侵害他人之權利者，負損害賠償責任；不法侵害他人之身
    體或健康者，對於被害人因此喪失或減少勞動能力或增加生活上之需要時，應負
    損害賠償責任；不法侵害他人之身體、健康者，被害人雖非財產上之損害，亦得
    請求賠償相當金額，民法第一百八十四條第一項前段、第一百九十三條、第一百
    九十五條分別定有明文。本件上訴人因被上訴人之前開過失行為，致其受有上開
    損害，揆之前揭規定，自應負侵權行為損害賠償之責。
六、茲就上訴人請求之金額審酌如下：
  (一)醫療費用部分：
    上訴人主張伊因本件車禍受有上開傷害，至九十一年三月一日止計支出醫療費用
    為四萬七千一百四十七元，業據提出屏東基督教醫院及高雄長庚醫院之診斷證明
    書、醫療費用收據等件為證，復為被上訴人所不爭執，自堪信為實在。又按保險
    制度旨在保護被保險人，非為減輕損害事故加害人之責任，保險請求權之發生係
    以定有支付保險費之保險契約為基礎，與因侵權行為所生之損害賠償請求並非出
    於同一原因，後者之損害賠償請求殊不因受領前者之保險給付而喪失，被害人縱
    由保險人支付醫療費用，此乃係其繳納保險費之代價，自無礙於向加害人請求損
    害賠償之權利。核上訴人所受傷害之程度，上開醫療支出自屬治療上之必要費用
    ，從而，上訴人此部份之請求為正當，應予准許。
  (二)看護費部分：
    按被害人因受傷需人看護，而由親屬看護時，雖無現實看護之支付，亦應認被害
    人受有相當看護費之損害，得向加害人請求賠償，蓋因親屬照顧被害人之起居，
    固係出於親情，但親屬看護所付出之勞力，並非不能評價為金錢，只因兩者身分
    關係密切而免除支付義務，此種親屬基於身分關係之恩惠，自不能加惠於加害人
    ，故應衡量及比照職業護士看護情形，認被害人受有相當看護費之損害，得向加
    害人請求賠償。上訴人主張伊因本件車禍受傷需人看護，由其姊姊看護照顧共八
    日，依每日二千元計算，請求相當於看護費之損害一萬六千元之事實，為被上訴
    人所不爭執，且經核上訴人受傷情勢，請求僱請看護照顧日常生活，尚屬必要費
    用，上訴人此部份請求，核屬有據，應予准許。
  (三)腳踏車費用部分：
    上訴人主張其腳踏車於撞損後，已無法修理，請求腳踏車費用二千二百元等情，
    為被上訴人所不爭執，認上訴人此部分請求，為有理由，應予准許。
  (四)勞動能力損失部分：
    上訴人主張其原在美髮店工作，月薪一萬五千元，因本件傷害喪失六個月之勞動
    能力，共計受有九萬元之工作損失等語，業據提出為被上訴人所不爭執其真正之
    薪資證明書為證，本院審酌其職業、工作內容、所受傷勢、復原狀況、年齡等情
    ，認其所述尚與常情無違，應為可取。
  (五)交通費用部分：
    上訴人主張其至高雄長庚醫院及屏東基督教醫院，因搭乘計程車四次及客運車十
    六次，共計支出交通費六千九百七十六元等情，為被上訴人所不爭執，且核屏東
    至高雄之距離及上訴人所搭乘之次數，認上訴人之請求亦屬相當，此部份之請求
    ，亦應准許之。
  (六)精神慰撫金部分：
    本件上訴人年逾七十，因被上訴人之過失行為受此傷害，須長期至醫院診療，肉
    體、精神自受有相當之痛苦，本院審酌被上訴人酒醉駕車，事故發生後未積極與
    上訴人洽談和解事宜，上訴人原為燙髮美容師，有不動產數筆，被上訴人有房屋
    及土地各一筆，有財政部財稅資料中心函覆之財產明細表可證，及兩造之身分、
    地位、經濟狀況並侵害之型態係過失所致等一切情況，認上訴人請求精神慰撫金
    以一十五萬元為適當，逾此部分之請求，為無理由，不應准許。
七、綜上所述，上訴人依據侵權行為法律關係訴請被上訴人給付三十一萬二千三百二
    十三元，其中二十九萬零二百四十元自起訴狀繕本送達翌日起即九十年十一月二
    十七日起至清償日止，二萬二千零八十三元自九十一年六月八日起至清償日止，
    均按年息百分之五計算之法定遲延利息，為有理由。是被上訴人除經原審命給付
    上訴人二十六萬零二百四十元及其利息（此部份因兩造均未提出上訴業經確定）
    外，應再給付上訴人五萬二千零八十三元，及其中三萬元自九十年十一月二十七
    日起至清償日止，二萬二千零八十三元自九十一年六月八日起至清償日止，均按
    年息百分之五計算之利息。原審就駁回上訴人三萬元慰撫金之部分為上訴人敗訴
    之判決，自有未洽，上訴意旨指摘原判決此部份不當，求予廢棄改判，為有理由
    ，應由本院予以廢棄，並連同擴張聲明部分，改判如主文第二項所示，上訴人其
    餘上訴部分，原審為其敗訴之判決，核無不合，上訴意旨求予廢棄，非有理由，
    應予駁回。又上訴人雖聲請假執行，但兩造之上訴利益未逾一百萬元，不得上訴
    第三審，經本院判決後即告確定，無宣告假執行之必要。
八、據上論結，本件上訴為一部有理由，一部無理由，依民事訴訟法第四百三十六條
    之一第三項、第四百四十九條第一項、第四百五十條、第三百八十五條第一項前
    段、第七十九條但書，判決如主文。
中　　　華　　　民　　　國　　九十一　　年　　　八　　　月　　二十八　　日
                                    臺灣屏東地方法院民事第二庭
~B審判長法官　孫國禎
~B法      官  潘  快
~B法      官  沈佳宜
右正本係照原本作成。
本件不得上訴。
~B法院書記官　黃秀梅
中　　　華　　　民　　　國　　九十一　　年　　　八　　　月　　二十八　　日
